【裁判字號】    90,易,931
【裁判日期】    900711
【裁判案由】    竊佔等
【裁判全文】
臺灣臺中地方法院刑事判決                            九十年度易字第九三一號
    公  訴  人  臺灣臺中地方法院檢察署檢察官
    被      告  乙○○
右列被告因竊盜等案件，經檢察官提起公訴（九十年度調偵字第二八號），本院判決
如左：
    主  文
乙○○被訴竊盜部分無罪。
被訴毀損部分公訴不受理。
    理  由
一、公訴意旨略以：被告乙○○原住於台中市○○路一二六巷一一號二樓其父丙○○
    （另由本院九十年度易字第一二七三號案審理中）所有之公寓房屋內，因丙○○
    積欠台中商業銀行股份有限公司債務未清償，遭債權人聲請法院查封、拍賣，經
    告訴人甲○○於民國（下同）八十八年間向本院民事執行處依拍賣程序拍得該屋
    ，並訂於八十九年三月八日執行點交，惟因丙○○以拍定前不久方新裝鋁門窗為
    由，要求告訴人予以補償鋁門窗之損失，惟為告訴人拒絕，致被告乙○○未能如
    期搬離，經數次協調後，丙○○始勉強同意由乙○○簽字切結，應允於同年四月
    二十三日下午六時前搬離，詎丙○○與被告乙○○竟共同基於意圖為自己不法所
    有之犯意聯絡，趁被告仍保有該屋鑰匙及告訴人尚未正式接收該房屋時，毀損該
    屋內之電燈、電線、開關、馬桶等設備及竊取該屋大門一個、房門二個、廁所門
    一個及鋁門窗十片等物，因認被告乙○○涉有刑法第三百二十條第一項及第三百
    五十四條之毀損罪嫌云云。
甲、無罪部分：
一、按犯罪事實應依證據認定之，無證據不得推定其犯罪事實。又不能證明被告犯罪
    者，應諭知無罪之判決，刑事訴訟法第一百五十四條、第三百零一條第一項定有
    明文。又按刑事訴訟法上所謂認定犯罪事實之證據，係指足以認定被告確有犯罪
    行為之積極證據而言，該項證據自須適合於被告犯罪事實之認定，始得採為斷罪
    資料（參照最高法院二十九年上字第三一０五號判例），再按事實之認定，應憑
    證據，如未能發現相當證據，或證據不足以證明，自不得以推測或擬制之方法，
    以為裁判基礎（參照最高法院四十年台上字第八六號判例）。本件公訴人認被告
    乙○○涉有竊盜犯行，無非以「告訴人之指述、現場履勘筆錄、房屋設備毀損現
    場照片三十張、上述房屋、土地所有權狀、現場處理警員廖祿塏之證述、上述房
    屋在交付告訴人之前始終由被告簡有理及其親屬占有使用，亦只有被告乙○○及
    其父親丙○○父女與告訴人間因搬遷問題及是否應補償被告房屋設備費用發生糾
    紛，房屋交付前鑰匙亦由被告乙○○保管，告訴人於當日下午六時點交房屋至十
    時前都無法開鎖進入屋內，是除被告及被告親屬外，於該日晚間十點前當無他人
    能進入現場及被告於台中市南區調解委員會調解時與告訴人達成民事和解，並賠
    償告訴人新台幣六萬五千元。」等為其論據。訊據被告固坦承前開房屋確經法院
    拍賣而為告訴人所拍定等情不諱，惟堅決否認有何竊盜之犯行，辯稱：房屋係伊
    父親丙○○所有，伊在四月二十三日六點就搬走，從二樓搬到三樓，不知道窗戶
    何以會不見等語。經查前開房屋為被告之父丙○○所有而供被告居住，除被告外
    ，尚有被告之配偶及子女居住該處，業據被告供明在卷，並為告訴人所不否認，
    是居住於前開房屋之人並非僅有被告一人，本件既未當場查獲被告涉有竊盜之犯
    行，又未尋獲失竊之證物（大門一個、房間門二個、廁所門一個及鋁門窗十二片
    等），實難僅因被告之父丙○○曾因鋁門窗之補償問題與告訴人發生糾葛，即遽
    推論竊取前開大門、房間門、廁所門及鋁門窗之人必為居住該處之被告！次查前
    開大門、房間門、廁所門及鋁門窗係整個被拆卸而竊取，被告僅係一名女子，衡
    情應非被告一人所能為之，又查無被告與他人共同竊盜之任何證據，尚不得以被
    告居住該處，即謂前開門窗係被告所竊取。末查告訴人於八十九年四月二十三日
    晚上八時許前往該屋找被告未遇而離開時，該屋大門仍鎖著，而告訴人於翌日上
    午九時許再至該屋時，前開門窗即已失竊，業據告訴人陳述甚詳，是前開門窗應
    係於八十九年四月二十三日晚上八時至翌日上午九時間失竊，而該棟公寓共有五
    層樓，每層樓一戶，當時整棟公寓僅有被告一戶居住，被告係從該二樓搬至三樓
    ，惟當時三樓因無水電，是被告僅係將家具搬至三樓，當晚並未實際居住該處，
    亦據被告供述在卷。又被告辯稱伊係在八十九年四月二十三日下午六時許即已將
    家具搬至三樓，而告訴人亦自承伊於二十三日晚上八時許至該屋找被告，因未遇
    被告而離開前開房屋，是被告當晚並未居住在該棟公寓應屬實情。綜上所述，參
    以被告並非當場被查獲、失竊之物至今尚未尋獲、前該房屋並非僅被告一人居住
    、與告訴人談判鋁門窗補償之人係丙○○而非被告及並無任何證據足認被告確有
    如公訴人所指之竊盜犯行等情以觀，是被告縱有竊盜前開物品之嫌疑或可能，然
    既乏積極證據足以證明，揆諸前開最高法院判例意旨，自應為有利於被告之認定
    。是本件不能證明被告涉犯竊盜罪，自應就此部分為無罪之諭知。
乙、公訴不受理部分：
    按告訴乃論之罪，告訴人於第一審辯論終結前得撤回其告訴，又告訴經撤回者，
    應諭知不受理之判決，刑事訴訟法第二百三十八條第一項、第三百零三條第三款
    分別定有明文。查本件公訴人之起訴書認被告所犯係刑法第三百五十四條之毀損
    罪，依同法第三百五十七條前段之規定，須告訴乃論。茲據告訴人甲○○具狀撤
    回其告訴，依上開說明，此部分自應諭知不受理之判決。
據上論斷，應依刑事訴訟法第三百零一條第一項、第三百零三條第三款判決如主文。
中      華      民      國    九十      年        七      月    十一    日
                                  臺灣臺中地方法院刑事第一庭
                                      法  官    簡  賢  坤
右正本證明與原本無異。
如不服本判決，應於送達後十日內向本院提出上訴狀（須附繕本），上訴於台灣高等
法院台中分院。
                                      書記官
中      華      民      國    九十        年      七      月    十一    日


司法院資訊處製作；財團法人民間司法改革基金會備份。
